【裁判字號】    97,訴,3416
【裁判日期】    980113
【裁判案由】    毒品危害防制條例
【裁判全文】
臺灣板橋地方法院刑事判決              97年度訴字第3416號
公  訴  人  臺灣板橋地方法院檢察署檢察官
被      告  甲○○
                    （現於臺北監獄另案執行中）
上列被告因毒品危害防制條例案件，經檢察官提起公訴（97年度
毒偵字第5147號），本院判決如下：
    主  文
甲○○施用第二級毒品，累犯，處有期徒刑捌月；又施用第一級
毒品，累犯，處有期徒刑柒月。應執行有期徒刑壹年。
    事  實
一、甲○○前於民國88年間，因施用毒品案件，經臺灣臺北地方
    法院以88年度毒聲字第972 號裁定送觀察、勒戒後，認無繼
    續施用毒品之傾向，而由臺灣臺北地方法院檢察署檢察官以
    88年度偵字第9210號為不起訴處分確定；復又因施用毒品案
    件，經同法院以88年度毒聲字第2636號裁定送觀察、勒戒後
    ，認有繼續施用毒品之傾向，經同前署檢察官聲請上揭法院
    裁定送強制戒治，並聲請簡易判決處刑，經該法院以89年度
    毒聲字第2120號裁定，令入戒治處所施以強制戒治，自89年
    9 月22日起執行強制戒治，嗣經本院於90年2 月19日以90年
    度毒聲字第365 號裁定停止戒治，所餘戒治期間付保護管束
    ，於90年3 月14日停止戒治出所後，再經同法院於90年7 月
    10日以90年度毒聲字第1506號裁定撤銷停止戒治，自90年10
    月26日起執行強制戒治，於91年4 月9 日強制戒治執行完畢
    ，翌日予以釋放，並以89年度易字第2192號判處有期徒刑6
    月確定；再因妨害自由案件，經臺灣高等法院以90年度上易
    字第867 號判處有期徒刑4 月確定；又因施用毒品案件，經
    臺灣臺北地方法院以90年度易字第1311號判處有期徒刑9 月
    確定；嗣上開三罪接續執行，於91年4 月10日入監執行，於
    92 年8月6 日縮短刑期假釋出監，於92年10月20假釋期滿未
    經撤銷假釋，其未執行之刑以已執行論。其復於上開戒治期
    滿後5 年內之自93年8 月間某日起至94年8 月20日前之某日
    止，及於95年4 月5 日21時28分為警採尿往前回溯96小時內
    之某時，先後因施用第二級毒品，經上揭同法院分別以94年
    度易字第679 號、96年度易緝字第62號分別判處有期徒刑10
    月、8 月確定，兩罪經接續執行後，嗣經同法院96年度聲減
    字第11 95 號裁定減刑為有期徒刑5 月、4 月確定，甫於96
    年7 月19日執行部分徒刑後其餘刑期易科罰金而執行完畢。
二、詎其猶不知悔改，竟基於施用施用第二級毒品甲基安非他命
    （以下均簡稱甲基安非他命）之犯意，於97年6 月6 日上午
    某時許，在其友人乙○○所承租之臺北縣中和市○○街143
    巷106 弄28號14樓內（下均簡稱乙○○租屋處），以將甲基
    安非他命放入玻璃球內用火燒烤成煙霧後吸取煙氣之方式，
    施用甲基安非他命1 次；復於同日某時，高秋銘、楊台清、
    張銘賢等3 人，在屬狹小密閉空間之上揭乙○○租屋處，以
    將海洛因摻入香菸內點燃吸食時，甲○○另基於施用第一級
    毒品海洛因（以下均稱海洛因）之未必故意，以待在上揭高
    秋銘、楊台清、張銘賢等人中一人或數人將海洛因摻入香菸
    內點燃吸食後排出氣體（即俗稱之二手煙）之狹小密閉空間
    內，縱吸入海洛因亦不違背其本意之方式，施用海洛因1 次
    。嗣於97年6 月6 日17時30分許，在前揭乙○○租屋處為警
    查獲，並扣得海洛因25包、甲基安非他命7 包、注射針筒5
    支、分裝袋212 個、攙食器6 支、安非他命吸食器2 個、吸
    食用吸管1 支、電子磅秤1 台。嗣經警將對甲○○採取之尿
    液送請檢驗結果，發現呈甲基安非他命類及鴉片類陽性反應
    ，而悉上情。
三、案經臺北縣政府警察局板橋分局報告臺灣板橋地方法院檢察
    署檢察官偵查起訴。
    理  由
一、證據能力方面：
  (一)依刑事訴訟法第198 條、第208 條規定，所謂鑑定乃指於刑
    事訴訟程序中為取得證據資料而由檢察官或法官指定具有特
    別知識經驗之鑑定人、學校、機關或團體，就特定之事物，
    以其專業知識加以分析、實驗而作判斷，以為偵查或審判之
    參考。從而，不論鑑定人或鑑定機關、學校、團體，由檢察
    官或法官視具體個案之需要而選任，其所為之鑑定即具有證
    據能力，此乃同法第159 條第1 項之「除法律有規定者外」
    之傳聞法則例外規定。是卷附臺灣檢驗科技股份有限公司97
    年6 月25日CH/2008/60341 號濫用藥物檢驗報告，係檢察官
    依刑事訴訟法第208 條第1 項規定囑託上揭機關就尿液成分
    進行鑑定，依同法第159 條第1 項規定，屬傳聞之例外，有
    證據能力，合先敘明。
  (二)次按被告以外之人於審判外之言詞或書面陳述，除法律有規
    定者外，不得作為證據；又被告以外之人於審判外之陳述，
    雖不符合同法第159 條之1 至第159 條之4 之規定，但經當
    事人於審判程序同意作為證據，法院審酌該言詞陳述或書面
    陳述作成時之情況，認為適當者，亦得為證據。當事人、代
    理人或辯護人於法院調查證據時，知有第159 條第1 項不得
    為證據之情形，而未於言詞辯論終結前聲明異議者，視為有
    前項之同意，刑事訴訟法第159 條第1 項，及第159 條之5
    ，分別定有明文。本判決下列所引用之各該被告以外之人於
    審判外之陳述，雖屬傳聞證據，惟均經當事人於法院審判期
    日中表示無意見，而不予爭執，且迄至言詞辯論終結前亦未
    再聲明異議，法院審酌此等證據資料製作時之情況，尚無違
    法不當及證明力明顯過低之瑕疵，亦認為以之作為證據應屬
    適當，故揆諸前開規定，依刑事訴訟法第159 條之5 規定，
    認前揭證據資料均例外有證據能力。
二、訊據被告甲○○固不否認有於前揭時、地，施用甲基安非他
    命之事實，然否認有施用海洛因之犯行，辯稱：伊僅施用甲
    基安非他命，但未施用海洛因，且當日與伊同處於乙○○租
    屋處之數人，如果是以將海洛因摻入香菸內之方使施用海洛
    因，伊亦無法分辨並進而閃避，以避免吸入海洛因之煙氣，
    但伊確無施用海洛因之意圖及行為云云。經查：
  (一)被告於上揭時、地施用甲基安非他命之事實，業據其於偵查
    及本院審理時坦承不諱，且被告為警查獲後所採集之尿液，
    經送臺灣檢驗科技股份有限公司以EIA 酵素免疫分析法初步
    檢驗，再以GC/MS 氣相層析質譜儀法確認檢驗結果，呈現安
    非他命類（甲基安非他命）陽性之反應乙節，有該公司97年
    6 月25日CH/2008/60341 號濫用藥物檢驗報告及被移送人姓
    名及代碼對照表各1 份可參（見偵查卷第28、29頁），堪信
    其前揭自白為真實。
  (二)被告雖否認其另有施用海洛因之犯行，並以前揭情詞置辯。
    惟查：
  1.按海洛因經注射入人體後，約百分之80於24小時內自尿中排
    出，一般而言，尿液中能否驗出嗎啡陽性反應，與其投與方
    式，投與量、個人體質、採尿時間與檢驗儀器之精密度等諸
    多因素有關，國外曾有文獻報導，注射6 毫克之海洛因鹽酸
    鹽，其代謝嗎啡之平均可檢出時限約為26小時，此有行政院
    衛生署藥物食品檢驗局81年9 月8 日（81）藥檢壹字第8114
    885 號函在卷可稽，被告於警訊後採集之尿液檢體送驗，經
    以EIA 酵素免疫分析法初步檢驗，再以GC/MS 氣相層析質譜
    儀法確認檢驗結果，亦呈現鴉片類（海洛因）陽性之反應乙
    節，有前列臺灣檢驗科技股份有限公司97年6 月25日CH/200
    8/60341 號濫用藥物檢驗報告足憑，則依上開說明，顯見被
    告在經警採尿前之26小時內某時點，確曾有施用海洛因之事
    實。
  2.再者，案外人乙○○之租屋處乃為一間約6 、7 坪大之小套
    房，該套房沒有對外之窗戶，有安裝冷氣，室內除一間廁所
    外，已無其他隔間，且於97年6 月6 日當日下午，被告為警
    查獲前，復有案外人高秋銘、楊台清、張銘賢等3 人亦在該
    住處與被告一同賭博，案外人高秋銘、楊台清、張銘賢等3
    人於賭博之際，並均同時以將海洛因摻入香菸點燃後吸取煙
    氣之方式施用海洛因，且渠等上揭舉動乃當著被告面前所為
    ，並不會因被告在場有所避諱，被告亦無要求其等不要施用
    等事實，除經證人乙○○於本院審理時、證人楊台清於警詢
    時證述甚詳外（本院卷第155 至159 頁），亦有案外人乙○
    ○、高秋銘、楊台清、張銘賢等人於當日為警查獲後，在臺
    北縣政府警察局板橋分局偵查隊接受警詢時所製作之筆錄可
    稽，且高秋銘、楊台清、張銘賢等3 人於警查獲後所採集之
    尿液，送請鑑定後，均呈現海洛因陽性反應乙節，亦有臺灣
    檢驗科技股份有限公司97年6 月25日CH/2008/60 341號濫用
    藥物檢驗報告及被移送人姓名及代碼對照表各4 份可參（詳
    本院卷第86-103、137-138 、141-146 頁）。又同處一室之
    人，倘有人施用毒品，其他未施用者之尿液經檢驗是否會呈
    嗎啡、安非他命陽性反應乙節，雖尚無相關文獻資料可查，
    惟依常理判斷，若與吸食第一級、第二級毒品者同處一室，
    其吸入二手煙或蒸氣之影響程度，與空間大小、密閉性、吸
    入之濃度多寡及吸入時間長短等因素有關，且因個案有異，
    又縱然吸入二手煙或蒸氣之尿液可檢出毒品反應，其濃度亦
    應遠低於施用者，此亦有行政院衛生署管制藥品管理局93年
    7 月30日管檢字第0930007004號函可按，而上開單位對毒品
    反應具專業技術及經驗，是其所為前述意見，自堪採認，且
    為本院審理相同案件本於職務上得知之科學驗證事項。執此
    以觀，被告前揭尿液中檢出之海洛因數值為581ng/ml，已高
    於判定呈海洛因陽性反應之衛生署公告數值300ng/ml，但相
    較於坦承有施用海洛因慣行之案外人高秋銘、楊台清、張銘
    賢等人尿液檢出之海洛因數值均已大於3500ng/ml 之情，再
    佐以被告前確無施用第一級毒品之前科紀錄，有臺灣高等法
    院被告前案紀錄表可稽等一切情狀，堪認被告應係在狹小密
    閉之空間吸入案外人高秋銘、楊台清、張銘賢等人中之一人
    或數人摻有海洛因之二手煙，而致其尿液檢出海洛因反應無
    訛。惟查，依據證人乙○○前揭所述，案外人高秋銘等3 人
    於上揭租屋賭博之際，並不避諱在被告面前將海洛因捲入香
    菸後點燃吸食，被告亦未曾要求渠等不要施用海洛因，而被
    告對於證人乙○○前揭證述，除已當庭表示確實如此外，亦
    自承：當天我是住在人家家裡，我也不好意思叫人家不要吃
    ，我應該是知道他們在施用海洛因等語（見本院卷第161 頁
    ），可徵其確實知悉當場有一人或數人正以將海洛因捲入香
    菸後點燃吸取煙氣之方式而施用海洛因，酌以被告自承其是
    以將甲基非他命放入玻璃球後點燃吸食之方式施用毒品，顯
    然足以判斷如吸取燒烤毒品後所生之煙氣，足以使身體產生
    毒品反應之事實，卻於身處僅有6 、7 坪大、無窗戶之小套
    房內，明知屋內之一人或數人正有施用摻有海洛因之香菸，
    屋內充滿含有海洛因成分之二手煙，竟仍未之迴避，猶與之
    同處一處，顯見被告認為縱使吸入海洛因之煙霧亦無所謂，
    因此存心吸入，主觀上顯有施用海洛因之不確定故意，客觀
    上有施用海洛因之犯行，至為灼然。被告所為之上揭辯稱，
    仍無從為其有利之認定，其確有施用海洛因之犯行，亦堪認
    定。
  (三)又甲○○前於88年間，因施用毒品案件，經臺灣臺北地方法
    院以88年度毒聲字第972 號裁定送觀察、勒戒後，認無繼續
    施用毒品之傾向，而由臺灣臺北地方法院檢察署檢察官以88
    年度偵字第9210號為不起訴處分確定；復又因施用毒品案件
    ，經同法院以88年度毒聲字第2636號裁定送觀察、勒戒後，
    認有繼續施用毒品之傾向，經同前署檢察官聲請上揭法院裁
    定送強制戒治，並聲請簡易判決處刑，徒刑部分應以同法院
    以89年度易字第2192號判處有期徒刑6 月，另強制戒治部分
    ，則經法院以89年度毒聲字第2120號裁定，令入戒治處所施
    以強制戒治，自89年9 月22日起執行強制戒治，嗣經本院於
    90年2 月19日以90年度毒聲字第365 號裁定停止戒治，所餘
    戒治期間付保護管束，於90年3 月14日停止戒治出所後，再
    因於90年3 月14日出所後起至90年10月25日止因再施用第二
    級，毒品經同法院於90年7 月10日以90年度毒聲字第1506號
    裁定撤銷停止戒治，自90年10月26日起執行強制戒治，於91
    年4 月9 日強制戒治執行完畢，翌日予以釋放，前揭於強制
    戒治停止期間再施用第二級毒品之犯行，亦經上揭法院以以
    90年度易字第1311號判處有期徒刑9 月確定；其復於上開戒
    治期滿後5 年內之自93年8 月間某日起至94年8 月20日前之
    某日止，及於95年4 月5 日21時28分為警採尿往前回溯96小
    時內之某時，再因施用第二級毒品，先後經臺灣臺北地方法
    院以94年度易字第679 號判處有期徒刑10月確定、暨以96年
    度易緝字第62號判處有期徒刑8 月確定，兩罪經接續執行後
    ，嗣同法院再以96年度聲減字第1195號裁定減刑為有期徒刑
    5 月、4 月確定，甫於96年7 月19日執行部分徒刑後其餘刑
    期易科罰金而執行完畢之事實，有卷附之臺灣高等法院被告
    前案紀錄表1 份為憑。按修正後之毒品危害防制條例就施用
    毒品者，僅於「初犯」及「5 年後再犯」二種情形，設有追
    訴條件之限制，即須於初犯經觀察、勒戒或強制戒治釋放後
    ，5 年內均無施用毒品之行為，始能認其前所實施之觀察、
    勒戒或強制戒治已足遮斷毒癮，而得於5 年後再犯時，再予
    適用初犯之規定，重行觀察、勒戒等程序。倘5 年內已經再
    犯，被依法追訴處罰，縱其第3 次（或第3 次以上）施用毒
    品之時間在初犯釋放5 年以後，即與「5 年後再犯」之情形
    有別，自無再經觀察、勒戒及強制戒治之必要，應得逕行追
    訴處罰，最高法院95年度臺非字第59號、95年度臺非字第65
    號判決意旨可資參照。查被告於91年4 月9 日強制戒治執行
    完畢釋放後，迄至其再犯本案之時間，雖已逾5 年，但其中
    被告已有數次因施用毒品之犯行經法院判刑確定，業於前述
    ，是本次犯行核非5 年後再犯之情形，依前開說明，自無重
    行觀察、勒戒程序之必要。
  (四)綜上，本案事證明確，被告犯行堪予認定，應依法論處。
三、核被告甲○○所為，係犯毒品危害防制條例第10條第1 項、
    第2 項之施用第一級毒品罪及施用第二級毒品罪。被告持有
    第二級毒品之犯行，為施用之高度行為所吸收，不另論罪。
    被告所犯上開二罪名，犯意各別，行為互殊，應予分論併罰
    。又被告有事實欄所載之執行紀錄，有臺灣高等法院被告前
    案紀錄表在卷可稽，其於有期徒刑執行完畢後之5 年以內，
    再故意犯本件有期徒刑以上之罪，為累犯，應依法加重其刑
    。爰審酌被告前已有多次施用第二級毒品之前科紀錄，猶仍
    無視於毒品對於自身健康之戕害及國家對於杜絕毒品犯罪之
    禁令，惟考量施用毒品者均具有相當程度之生理成癮性及心
    理依賴性，戒除不易，且犯罪心態與一般刑事犯罪之本質不
    同，非難性較低，暨衡以其分別施用兩種毒品之動機、施用
    方式，其中施用海洛因部分，係以吸入屋內他人之二手煙方
    式所為，較之一般故意施用第一級毒品者之犯罪態樣輕微，
    兼衡以其犯罪後僅坦承部分犯行之態度等一切情狀，分別量
    處如主文所示之刑，並定其應執行刑，以資懲儆。末者，扣
    案之海洛因25包、甲基安非他命7 包、注射針筒5 支、分裝
    袋212 個、攙食器6 支、安非他命吸食器2 個、吸食用吸管
    1 支、電子磅秤1 台，迭經被告於警偵及本院準備程序、審
    理中一再否認為其所有，且上開扣案物品乃屬檢察官另案偵
    查販賣毒品案件之重要證物，此業經檢察官於起訴書中載明
    ，不宜遽予宣告沒收，爰不予宣告沒收及沒收銷燬，併此敘
    明。
據上論斷，應依刑事訴訟法第299 條第1 項前段，毒品危害防制
條例第10條第1 項、第2 項，刑法第11條前段、第47條第1 項、
第51條第5 款，判決如主文。
本案經檢察官江祐丞到庭執行職務。
中    華    民    國    98    年    1     月    13    日
                  刑事第十八庭  審判長法  官  林淑婷
                                      法  官  饒金鳳
                                      法  官  邱景芬
以上正本證明與原本無異。
如不服本判決應於收受判決後10日內向本院提出上訴書狀，並
應敘述具體理由。其未敘述上訴理由者，應於上訴期間屆滿後
20日內向本院補提理由書（均須按他造當事人之人數附繕本）
「切勿逕送上級法院」。
                                書記官  莊川億
中    華    民    國    98    年    1     月    14    日
附錄本案論罪科刑法條全文：
毒品危害防制條例第10條
施用第一級毒品者，處 6 月以上 5 年以下有期徒刑。
施用第二級毒品者，處 3 年以下有期徒刑。


司法院資訊處製作；財團法人民間司法改革基金會備份。
